【裁判字號】    90,交聲,48
【裁判日期】    901106
【裁判案由】    違反道路交通管理處罰條例
【裁判全文】
臺灣宜蘭地方法院交通法庭裁定                      九十年度交聲字第四八號
    移
    異  議  人  甲○○
右列受處分人因違反道路交通管理處罰條例案件，對於交通部公路局臺北區監理所宜
蘭監理站民國九十年九月十日所為之處分（原處分案號：（八八）公警局交字第一０
０六二一一二號）聲明異議，本院裁定如左：
        主  文
原處分撤銷。
甲○○不罰。
        理  由
一、原處分機關係以本件異議人即受處分甲○○於民國八十八年十二月六日十二時五
    十分許，騎乘車牌號碼ＵＸＵ─０六三號行經宜蘭橋時，因未帶駕照及附載人未
    戴安全帽，經內政部警政署國道公路警察局省道第一隊礁溪小隊掣單舉發，嗣因
    受處分人未依指定日期到案，逕依道路交通管理處罰條例第二十九條第一項第一
    款規定處以罰鍰新臺幣（下同）一萬二千五百元。受處分人甲○○則以：其並不
    認識車主詹佩青，亦無向其借用機車之舉。況本件違規舉發單內「甲○○」之簽
  名並非其所為，身分證號碼及出生日期均與其不相同等語為由，聲明異議。
二、按汽車駕駛人，有左列情形之一者，處新臺幣三百元以上六百元以下罰鍰，並責
    令補辦登記、補照、換照或禁止駕駛：三、駕駛車輛未隨身攜帶駕駛執照者；機
    器腳踏車駕駛人或附載座人未依規定戴安全帽者，處駕駛人新臺幣五百元罰鍰。
    道路交通管理處罰條例第廿五條第三款及同法第三十一條第六項分別定有明文。
三、經查：
  (一)本件舉發違反道路交通管理事件通知單上「甲○○」之身分證號碼及出生日期經
    核與異議人許鳳如本人所有之身分證號碼及出生日期不相一致，此經本院當庭核
    對異議人身分證後記明筆錄可參。
  (二)異議人甲○○到庭辯稱：其並不認識車牌號碼ＵＸＵ─０六三號機車車主詹佩青
    ，亦無向之借用機車之舉等語，經核確與證人即車主詹佩青到庭結證稱：其不認
    識甲○○，亦無借機車與甲○○使用（見本院九十年十一月六日訊問筆錄）等語
    吻合一致，是異議人騎用證人詹佩青之機車而遭警查獲之事實，實難率予認定。
  (三)證人即舉發違規之員警高閒武到庭結證稱：本件違規事實係發生在八十八年間，
    故已無法記憶當時舉發對象究否為在庭之甲○○本人。其等在掣單舉發時，若違
    規人未攜帶證件可供查證時，均會先向違規人告誡刑法偽造文書之相關刑責，惟
    倘違規人執意冒用他人姓名，在無其他證件可供查驗之情況下，其等亦僅得依違
    規人口述各語作紀錄（見本院九十年十月廿五日訊問筆錄）等語綦詳。從而，依
    證人高閒武結證各語，亦無法遽而認定本件違規人即異議人許鳳如。
  (四)總前所陳，本件違規人遭警攔檢時，因未隨身攜帶駕駛執照及附載座人未依規定
    戴安全帽而為警掣單舉發，然揆諸首揭規定，此二種違規行為均係以駕駛人為處
    罰之對象，單以本件違規舉發單所記載「甲○○」之身分證號碼、出生日期及簽
    名，及證人詹佩青、舉發員警高閒武等人之證言，尚難認定本件八十八年十二月
    六日十二時五十分許在臺九線宜蘭橋因違規遭警掣單舉發之人即係異議人甲○○
    。職是之故，本件因無法明確認定受處分人即異議人甲○○，應認異議為有理由
    ，原處分應予撤銷，另諭知異議人不罰。
據上論斷，應依道路交通案件處理辦法第二十條，裁定如主文。
中      華     民     國      九十      年      十一      月     六     日
                                臺灣宜蘭地方法院交通法庭
      法  官  陳  嘉  年
右正本證明與原本無異。
如不服本裁定，應於裁定送達後五日內向本院提出抗告狀。( 應附繕本 )
                                      書記官  詹  玉  惠
中      華     民     國      九十      年      十一      月     七     日


司法院資訊處製作；財團法人民間司法改革基金會備份。
